臺灣臺南地方法院臺南簡易庭民事判決
109年度南簡字第1643號
原      告  莊隆和  
被      告  郭仲偉  

            林晏琦  

上列當事人間請求遷讓房屋等事件，經本院於民國109年12月25日言詞辯論終結，判決如下：                      
    主      文
被告應將門牌號碼臺南市○區○○路○○○○○號房屋一樓店面全部騰空
遷讓返還原告。
被告應給付原告新臺幣伍萬參仟元，及自民國一百零九年九月二
十二日起至遷讓前開房屋之日止，按月給付原告新臺幣壹萬伍仟
元。
原告其餘之訴駁回。
訴訟費用由被告共同負擔。
本判決原告勝訴部分得假執行。 
    事實及理由
一、被告經合法通知，均未於言詞辯論期日到場，核無民事訴訟
    法第386條所列各款情形，爰依原告之聲請，由其一造辯論
    而為判決。
二、原告起訴主張：
(一)原告於民國106年9月8日，將門牌號碼臺南市○區○○路000○0
    號房屋1樓店面（下稱系爭房屋）出租予被告二人共同使用
    ，約定租金為每月新臺幣（下同）14,000元，租期1年，租
    賃期間自106年9月20日至107年9月19日止，並應於每月20日
    前支付租金，水、電等費用均由被告自行負擔。前開租約到
    期後，兩造並未再簽訂新租賃契約，而以口頭約定將系爭租
    約變更為不定期租約，仍由被吿二人共同承租，原告並於10
    7年9月20日將租金調漲至每月15,000元（下稱系爭租約）。
    詎被告自109年5月即未再繳納租金，至109年8月止，已積欠
    4個月之租金，扣除被告於109年8月29日繳納之7,000元，尚
    積欠原告租金53,000元。經原告多次催繳，被告林晏琦雖於
    109年8月17日與原告簽立切結書，同意若未於109年8月26日
    前清償積欠之租金及電費，即無條件搬家並終止系爭租約（
    下稱系爭切結書），惟被告迄今仍未依約繳清房租，且至今
    均未搬離系爭房屋。原告主張系爭租約已於109年9月20日終
    止，爰依系爭租約、租賃物返還請求權、不當得利等規定提
    起本訴等語。
(二)並聲明：被告應將系爭房屋騰空遷讓返還原告；被告應給付
    原告53,000元，及自109年9月20日起至遷讓房屋之日止，按
    月給付原告15,000元。
三、被告未於言詞辯論期日到場，亦未提出書狀作何聲明或陳述
     。
四、得心證之理由： 
(一)查原告主張之上開事實，業據提出與其所述相符之房屋租賃
    契約書、系爭切結書、系爭房屋現況照片為證（見南司簡調
    卷第13至23頁，本院卷第45至49頁）。而被告受合法之通知
    ，均未於言詞辯論期日到場爭執，復未提出任何書狀供本院
    審酌，堪信原告前開主張為真實。
(二)按承租人應依約定日期，支付租金。承租人租金支付有遲延
    者，出租人得定相當期限，催告承租人支付租金，如承租人
    於其期限內不為支付，出租人得終止契約；租賃物為房屋者
    ，遲付租金之總額，非達2個月之租額，不得依前項之規定
    ，終止契約；其租金約定於每期開始時支付者，並應於遲延
    給付逾2個月時，始得終止契約，承租人於租賃關係終止後
    ，應返還租賃物，民法第439條前段、第440條第1、2項、第
    455條前段分別定有明文。經查：
　1.本件被告自109年5月起即未繳納租金，至109年8月為止，共
    積欠4個月租金，租金總額為60,000元（計算式：15,000元×
    4月＝60,000元），扣除被吿已經繳納之7,000元，尚欠原告
    租金53,000元，依前揭規定，原告自得終止系爭租約。而原
    告主張被吿積欠多月租金，請求被吿遷讓系爭房屋，自有以
    起訴狀繕本為終止系爭租約之意思表示，經本院於109年9月
    11日對被告戶籍地址為寄存送達，於109年9月21日生送達效
    力，有送達證書在卷可稽（見南司簡調卷第45至51頁），足
    認系爭租約應係於109 年9月21日合法終止，則系爭租賃契
    約既經合法終止，被告自有依法負返還租賃物之義務。
  2.從而，原告本於終止租賃契約後之租賃物返還請求權，請求
    被告共同騰空遷讓返還系爭房屋予原告，即屬有據。又被告
    積欠租金尚有53,000元，原告請求被告共同給付此部分金額
    ，亦屬有據。
(三)按承租人於租賃關係終止後，應返還租賃物；無法律上之原
    因而受利益，致他人受損害者，應返還其利益。雖有法律上
    之原因，而其後已不存在者，亦同，民法第455條前段、第
    179條分別定有明文。兩造間之系爭租約既因原告行使租賃
    契約終止權而消滅，被告自有返還系爭房屋之義務，且系爭
    租約終止之後，被告繼續占有系爭房屋即屬無權占有，可能
    獲得相當於租金之利益，此為社會通念。原告雖主張自109
    年9月20日起計算相當租金之不當得利，然系爭租約於109年
    9月21日終止，本件相當租金不當得利之計算起日應由109年
    9月22日起算，始為合理。從而，原告依系爭租約之法律關
    係及民法不當得利之規定，請求被告自109年9月22日起至遷
    讓返還系爭房屋之日止，按月給付原告相當租金之不當得利
    15,000元，洵屬有據，自應准許。逾此部分之請求，則屬無
    據，應予駁回。
五、綜上所述，原告依系爭租約、民法第179條不當得利法律關
    係，請求被告將系爭房屋全部騰空遷讓返還原告，被告並應
    給付原告53,000元，及自109年9月22日起至遷讓系爭房屋之
    日止，按月給付原告15,000元等情，均有理由，應予准許。
    逾此部分之請求，則屬無據，應予駁回。 
六、末按各當事人一部勝訴一部敗訴者，其訴訟費用，由法院酌
    量情形，命兩造以比例分擔或命一造負擔，或命兩造各自負
    擔其支出之訴訟費用，民事訴訟法第79條定有明文。經本院
    斟酌卷內一切情形，認本件原告之訴經駁回部分僅係就終止
    租約時點認定不同所致，仍應由被告依同法第85條第1項及
    第79條規定，共同負擔全部訴訟費用為適當。
七、本件判決原告勝訴部分係依民事訴訟法第427條第3項規定適
    用簡易訴訟程序，所為被告敗訴判決，應適用民事訴訟法第
    389條第1項第3款之規定，依職權宣告假執行。
八、訴訟費用負擔之依據：民事訴訟法第79條、第85條第1項。 
中　　華　　民　　國　　110 　年　　1 　　月　　13　　日
                  臺灣臺南地方法院臺南簡易庭
                                  法  官  許育菱
以上正本係照原本作成。
如不服本判決，應於送達後20日內，向本院提出上訴狀並表明上
訴理由，如於本判決宣示後送達前提起上訴者，應於判決送達後
20日內補提上訴理由書（須附繕本）。
如委任律師提起上訴者，應一併繳納上訴審裁判費。
中　　華　　民　　國　　110 　年　　1 　　月　　13　　日
                                   書記官  楊意萱